---
title: "Türkiye'de Bölgeler Arası Göç Akışları"
description: "Bu blog paylaşımımda Türkiye'deki iller arası göç verilerinden dinamik Sankey akış grafiğinin oluşturulması ilgili süreçlere değineceğim"
date: '2018-07-15'
type: "post"
tags: [
 "Sankey Chart",
 "Sankey Diyagramı",
 "Bölgesel Göç",
 "Göç",
 "Plotly",
 "Migration",
 "Veri Görselleştirme"
]
keywords: [
"Leaflet",
 "Sankey Chart",
 "Sankey Diyagramı",
 "Bölgesel Göç",
 "Göç",
 "Plotly",
 "Migration",
 "Veri Görselleştirme"
]
thumbnailImagePosition: "left"

slug: "türkiye_goc"
coverImage: /
draft: false
output:
  md_document:
    variant: markdown
---

<style>
body {
text-align: justify}
</style>


```{r setup, include=FALSE}
knitr::opts_chunk$set(echo = TRUE,warning=FALSE, message=FALSE, collapse = TRUE, fig.align='center')
```


```{r, include = FALSE}
htmltools::tagList(rmarkdown::html_dependency_font_awesome())
```


## Veri Hazırlık Aşaması

TÜİK'in websitesindeki [veritabanları](http://www.tuik.gov.tr/PreTabloArama.do?metod=search&araType=vt) bölümünde iller arasıdaki göç matrisi, istenilen yıl detayında oluşturulup indirilebilmektedir.


```{r, echo=FALSE}
library(readxl)

#Verilerin olduğu excel dosyasının içe aktarılması
nuts3_goc <- read_excel("C:/--DOSYALARIM/R-Projects/Github_Page/website-hugo/static/Veri/nuts3_goc.xlsx", sheet = "data")

nuts3_goc$YIL <- as.integer(nuts3_goc$YIL)

#İBBS tipolojisi ile eşleştirme yapmak için
trkod <- read_excel("C:/--DOSYALARIM/R-Projects/Github_Page/website-hugo/static/Veri/trkod.xlsx")
```

```{r,eval=FALSE}
library(readxl)

#Verilerin olduğu excel dosyasının içe aktarılması
nuts3_goc <- read_excel("nuts3_goc.xlsx", sheet = "data")

nuts3_goc$YIL <- as.integer(nuts3_goc$YIL)

#İBBS tipolojisi ile eşleştirme yapmak için
trkod <- read_excel("trkod.xlsx")
```


´nuts3_goc´ dataframe objesinde yer alan göç matrisinin görünümü aşağıdaki şekildedir.

```{r}
head(nuts3_goc)
```

´nuts3_goc´ dataframe objesinde belirli bir yılda her bir ilden diğer ile olan göç sayısı gösterilmektedir. Söz konusu matristeki (R'daki matris mantığında değil) göç veren iller satır olarak, göç alan iller ise kolon olarak gösterilmektedir. Fakat R ile ilgili paketlerin fonksiyonları genellikle <mark>tidy</mark> yani unpivot durumunda olan verileri girdi olarak kabul etmektedir. Bu yüzden ´nuts3_goc´ objesininde `tidyr` paketi ile gerekli dönüşüm işlemlerinin yapılması gerekmektedir.




```{r}
library(tidyr)
library(dplyr)

# Verilerde temizlik ve hazırlık işlemleri

nuts3_goc_temiz <- nuts3_goc %>% gather(TO_IL, SAYI, 4:ncol(nuts3_goc)) %>%
  left_join(trkod, by = c("FROM_IL" = "Duzey_3_Ad")) 

colnames(nuts3_goc_temiz)[6:ncol(nuts3_goc_temiz)] <- paste("FROM_", colnames(nuts3_goc_temiz)[6:ncol(nuts3_goc_temiz)], sep="")

nuts3_goc_temiz <- nuts3_goc_temiz %>% left_join(trkod, by = c("TO_IL" = "Duzey_3_Ad"))

colnames(nuts3_goc_temiz)[13:ncol(nuts3_goc_temiz)] <- paste("TO_", colnames(nuts3_goc_temiz)[13:ncol(nuts3_goc_temiz)], sep="")

# Coğrafi Bölge Ölçeğinde gruplamanın yapılması ve ağ yapısının oluşturulması

goc_data <- nuts3_goc_temiz %>% group_by(YIL, FROM_Cografi, TO_Cografi) %>%
  summarise(SAYI = sum(SAYI)) %>% 
  filter(FROM_Cografi != TO_Cografi) %>%
  ungroup()

```


```{r}
# Verilerin net göç verisine dönüştürülmesi

goc_data$NET_SAYI <- NA

for (i in unique(goc_data$YIL)){
  
  for (j in unique(goc_data$FROM_Cografi)){
    
    for (m in unique(goc_data$TO_Cografi)){
      
      goc_data$NET_SAYI[goc_data$YIL == i & goc_data$FROM_Cografi == j & 
                          goc_data$TO_Cografi == m] <- goc_data$SAYI[goc_data$YIL == i & goc_data$FROM_Cografi == j & 
                                                                           goc_data$TO_Cografi == m] -
        goc_data$SAYI[goc_data$YIL == i & goc_data$FROM_Cografi == m & 
                            goc_data$TO_Cografi == j]
      
    }
    
  }
  
}
```


```{r}
# Göç verilerinde yalnızca pozitif değerlere sahip olan bölgeleri almak verilen net göçü görmek için yeterlidir

goc_data <- goc_data %>% filter(NET_SAYI > 0) %>% select(-SAYI) %>%
  filter(YIL == 2017)

# Her bir coğrafi bölgeye indeks numarasının verilmesi

index_nums <- data.frame(bolge = unique(nuts3_goc_temiz$FROM_Cografi), FROM_index = c(0:6),
                         TO_index = c(7:13))

# Indeks numaralarının data frame e yerleştirilmesi

goc_data <- goc_data %>% 
  left_join(select(index_nums, -TO_index), by = c("FROM_Cografi" = "bolge")) %>% 
  left_join(select(index_nums, -FROM_index), by = c("TO_Cografi" = "bolge")) %>%
  arrange(FROM_index, TO_index)
```

```{r}
library(plotly)
library(paletteer)

# Sankey diyagramının oluşturulması

plot_ly(
  type = "sankey",

  orientation = "h",
  valuesuffix = " Kişi",
  valueformat = ".0f", #,.2r #.0f
  
  node = list(
    label = c(as.character(index_nums$bolge),as.character(index_nums$bolge)),
    color = c(paletteer_d(ggsci, default_igv, 7), paletteer_d(ggsci, default_igv, 7)),
    pad = 15,
    thickness = 20,
    line = list(
      color = "black",
      width = 0.5
    )
  ),
  
  link = list(
    source = as.vector(goc_data$FROM_index),
    target = as.vector(goc_data$TO_index),
    value =  as.vector(goc_data$NET_SAYI),
    value =  as.vector(goc_data$NET_SAYI)
  )
) %>% 
  layout(
    title = "Türkiye'de Coğrafi Bölgeler Arası Göç Akımları",
    font = list(
      size = 10
    )
    
  )
```

Yukarıdaki grafikte yalnızca 2017 yılındaki coğrafi bölgeler arasındaki net göç akımları görülmektedir. Aşağıda yer alan Shiny uygulmasından diğer yıllara ilişkim gösterimde otomatik olarak hesaplanıp oluşturulmaktadır.



### İnteraktif Uygulama

<iframe width="700" height="600" scrolling="no" frameborder="no"  src="https://leventcan.shinyapps.io/TR_Goc_Shiny2/"> </iframe>

